臺灣桃園地方法院刑事判決
111年度交簡上字第82號
上  訴  人  
即  被  告  吳文惠

                    籍設桃園市○○區○○○街000號（桃園○○○○○○○○○）

上列上訴人即被告因過失傷害案件，不服本院中華民國111年1月
27日所為111年度桃交簡字第11號第一審刑事簡易判決（聲請簡
易判決處刑案號：臺灣桃園地方法院檢察署110年度偵字第33053
號），提起上訴，本院管轄之第二審合議庭判決如下：
    主  文
原判決撤銷。
吳文惠犯過失傷害罪，處拘役參拾日，如易科罰金，以新臺幣壹
仟元折算壹日。
    事  實
一、吳文惠於民國110年7月13日下午1時53分許，駕駛車牌號碼0000-00號自用小客車，沿桃園市中壢區龍慈路往龍岡路3段方向行駛，途經桃園市中壢區龍慈路與龍智路口，本應注意轉彎車應讓直行車先行，而依當時天候晴、日間自然光線、柏油路面乾燥、無缺陷、無障礙物、視距良好等情況，並無不能注意之情形，竟疏未注意及此，貿然右轉彎往龍智路，適有未領有駕駛執照之羅睿揚騎乘MAK-7208號普通重型機車，沿桃園市中壢區龍慈路往同方向駛至該路口，兩車發生碰撞，致羅睿揚人車倒地，並受有左側中指近端指骨非移位閉鎖性骨折、左側手部挫傷等傷害。吳文惠於肇事後，於有偵查犯罪權限之機關未發覺犯罪前，於110年7月13日下午5時12分許，駕駛上開車輛至桃園市政府警察局中壢分局龍興派出所，向員警坦承為肇事人，進而接受裁判。
二、案經羅睿揚訴由桃園市政府警察局中壢分局報告臺灣桃園地
    方檢察署檢察官偵查後聲請以簡易判決處刑。
    理  由
一、證據能力部分：
    本判決所引用供述證據之證據能力，公訴人、被告吳文惠均
    同意作為證據，本院審酌各項證據作成時之情況，並無違法
    取證及證明力明顯過低之瑕疵，認為以之作為證據應屬適當
    ，依刑事訴訟法第159條之5第1項規定，均有證據能力。至
    於本判決所引用之非供述證據部分，與本案均有關連性，亦
    無證據證明係實施刑事訴訟程序之公務員以不法方式所取得
    ，依刑事訴訟法第158條之4反面解釋，亦具證據能力。
二、上揭犯罪事實，業據被告於本院審理時坦承不諱（見本院簡
    上卷第94頁），核與證人即告訴人羅睿揚於警詢、偵查中證
    述之情節相符（見偵卷第17至19頁、第64頁），復有天成醫
    療社團法人天晟醫院診斷證明書、車輛詳細資料報表、道路
    交通事故現場圖、道路交通事故調查報告表㈠㈡、車損照片、
    監視器畫面翻拍照片、勘驗筆錄、證號查詢機車駕駛人資料
    、證號查詢汽車駕駛人資料在卷可稽（見偵卷第25至51頁、
    第67頁、原審卷第31至35頁），足認被告上開自白與事實相
    符，堪予採憑。
三、按汽車行駛至交岔路口時，轉彎車應讓直行車先行，道路交
    通安全規則第102條第1項第7款定有明文。被告使用道路、
    領有駕駛執照，自應知悉上開規定且有遵守之義務，而依當
    時天候晴、日間自然光線、柏油路面乾燥、無缺陷、無障礙
    物、視距良好之情況，並無不能注意之情事，被告卻疏未注
    意遵守上開規定，於行駛至交岔路欲右轉時，未禮讓直行之
    由告訴人騎乘之機車先行，致告訴人見狀閃避不及，終致發
    生本件車禍，其有過失甚明。告訴人因被告前開過失行為，
    受有左側中指近端指骨非移位閉鎖性骨折及左側手部挫傷之
    傷害，有天成醫療社團法人天晟醫院診斷證明書在卷可佐，
    被告駕車之過失行為與告訴人之傷害間，具有相當因果關係
    。從而，本案事證明確，被告犯行，堪以認定，應依法論科
    。
四、論罪部分：
㈠、核被告所為，係犯刑法第284條前段之過失傷害罪。
㈡、被告符合自首要件：
　1.按刑法第62條規定，對於未發覺之罪自首而受裁判者，減輕
    其刑。但有特別規定者，依其規定。經查，告訴人於警詢中
    證稱：案發當時沒有通知警方到場處理，我先通知家長到場
    ，當時想說私下處理就沒有報警，雙方約定好就各自離開等
    語（見偵卷第19頁），核與被告於警詢中供稱：我原本要報
    警跟通知救護車，但對方說他沒有駕照，要我不要報案私下
    和解就好，且對方通知母親到場，他母親到場後也要求我不
    要報警處理，私下和解就好等語（見偵卷第8頁）大致相符
    ，顯見案發當時因告訴人無照駕駛，遂希望私下與被告和解
    ，故雙方於發生車禍當時均未報警。
　2.再依證人即承辦員警林駿諺於本院審理時提出之桃園市政府
    警察局處理道路交通事故事後報案登記表顯示，告訴人於案
    發後即110年7月13日下午5時8分至龍興派出所報案，當時告
    訴人僅在該登記表上「事故相關人員資料」欄位中登載其個
    人資料，未登載被告之資料，且於「報案人自述肇事情形」
    欄位亦僅填載「當時綠燈要直行，突然有台轎車右轉，因為
    沒打方向燈不知道對方要右轉，就相撞了」等語，有該事後
    報案登記表在卷可稽（見本院簡上卷第103頁），是告訴人
    於110年7月13日下午5時8分至龍興派出所報案時，未提供被
    告之相關年籍或車輛資料予員警，難認員警於該時已知悉被
    告為肇事人；參以，證人林駿諺於本院審理時證稱：卷內被
    告的車損照片（即偵卷第37至39頁）是我同事幫我拍的，拍
    攝的時間是在110年7月13日下午5時12分，被告有把車開到
    派出所，我們就採證拍照；告訴人機車的照片也是我同事幫
    我拍的，拍攝時間是110年7月13日下午5時41分；被告的車
    子比較早拍，拍完才去拍告訴人的車子等語（見本院簡上卷
    第81至82頁、第88頁），並有證人林駿諺提出之被告及告訴
    人車損照片及照片拍攝詳細資料在卷可佐（見本院簡上卷第
    105至109頁、第111至121頁），顯見被告於告訴人報案後4
    分鐘內，即駕車至龍興派出所，卷內亦無證據顯示員警於此
    4分鐘期間，已調得被告之年籍資料或相關道路監視器畫面
    而可查知被告為肇事人；甚而，告訴人亦於本院審理時表示
    ：110年7月13日那天我們都有去派出所，道路監視器畫面是
    被告事後聲請調的，報案當天警察就是看被告的行車紀錄器
    ，才知道被告的車號等語（見本院簡上卷第97至98頁），益
    徵被告係於員警尚無確切證據懷疑其為肇事人時，即駕車至
    龍興派出所，提供行車紀錄器及車輛供員警拍照採證，並主
    動表明肇事，進而接受本案裁判，自符合自首之要件，爰依
    刑法第62條前段規定減輕其刑。
五、撤銷改判及量刑之理由：
㈠、原審認被告上開犯罪事證明確，而予以依法論科，固非無見
    。惟被告符合自首要件，已如前述，原判決未認定被告符合
    自首之情，尚有未恰。被告以此為由認原審判決量刑過重，
    而指摘原審判決不當，為有理由，應由本院撤銷改判。
㈡、爰審酌被告駕駛自用小客車未遵守交通規則，未禮讓告訴人
    之直行車先行，貿然違規右轉，致發生本件車禍，使告訴人
    受有前揭傷害，所為實屬不該，且未與告訴人達成和解或取
    得原諒，惟念其犯後坦承犯行，態度尚可，兼衡其過失程度
    、警詢中自陳二專畢業之教育程度、家庭經濟狀況小康、告
    訴人所受傷勢，以及告訴人未領有駕駛執照仍騎乘機車上路
    ，亦應受相當程度之非難等一切情狀，量處如主文所示之刑
    ，並諭知易科罰金之折算標準。
據上論斷，應依刑事訴訟法第455條之1第1項、第3項、第369條
第1項前段、第364條、第299條第1項前段，刑法第284條前段、
第62條前段、第41條第1項前段，刑法施行法第1條之1第1項，判
決如主文。
本案經檢察官楊挺宏聲請以簡易判決處刑，檢察官黃翎樵到庭執
行職務。
中　　華　　民　　國　　111 　年　　8 　　月　　31　　日
                  刑事第九庭審判長法    官  陳品潔
　　　　　　　　　
　　　　　　　　　                法    官  王鐵雄
　　　　　　　　　
　　　　　　　　　                法    官  蔣彥威
以上正本證明與原本無異。
不得上訴。
　　　　　　　　　　　　　　　    書 記 官　賴葵樺　　　
中　　華　　民　　國　　111 　年　　8 　　月　　31　　日
附錄本件論罪科刑法條全文：刑法第284條　　　　　　　　　
中華民國刑法第284條
因過失傷害人者，處1年以下有期徒刑、拘役或10萬元以下罰金
；致重傷者，處3年以下有期徒刑、拘役或30萬元以下罰金。